【裁判字號】    99,訴,2730
【裁判日期】    991020
【裁判案由】    誣告
【裁判全文】
臺灣臺中地方法院刑事判決              99年度訴字第2730號
公  訴  人  臺灣臺中地方法院檢察署檢察官
被      告  乙○○
上列被告因誣告案件，經檢察官提起公訴（99年度偵字第18540
號），被告於準備程序就被訴事實為有罪之陳述，經本院合議庭
評議後裁定由受命法官獨任改行簡式審判程序，本院判決如下：
    主    文
乙○○意圖他人受刑事處分，向該管公務員誣告，處有期徒刑貳
月。緩刑貳年。
    犯罪事實
一、乙○○與甲○○為朋友關係。乙○○明知甲○○於民國95年
    5月14日晚間，前往臺中縣太平市○○路○段364巷9之1號其
    住處拜訪時，並未竊取其國民身分證及健康保險卡等證件，
    亦未冒用其名義自行申辦門號0000000000、0000000000、00
    00000000號行動電話，而係乙○○本人於95年5月5日，陪同
    甲○○分別前往臺灣大哥大北屯松竹服務中心（正欣通信行
    太平二店）、臺灣大哥大大里中興三特約服務中心、臺灣大
    哥大太平精武東特約服務中心（張廣通有限公司），經其同
    意以其名義申辦行動電話門號提供予甲○○使用，竟因甲○
    ○事後未按時繳納行動電話通話費用，致其於99年3月份遭
    催繳門號0000000000號行動電話通話費用新臺幣12,058元，
    而心生不滿，遂基於誣告之犯意，意圖使用甲○○受到刑事
    處分，而於99年4月23日15時28分許，前往臺中縣警察局太
    平分局坪林派出所，向執勤員警徐俊榮報案，謊稱：甲○○
    於95年5月14日20時許，在臺中縣太平市○○路○段364巷9之
    1號其住處內，乘其未注意之際，竊取其國民身分證及健康
    保險卡等證件，且未經其同意或授權，擅自於95年5月15日
    ，冒用其名義，分別在東信電訊股份有限公司、臺灣大哥大
    股份有限公司之行動電話服務申請書上偽造其署名，據以申
    辦門號0000000000、0000000000號及0000000000號行動電話
    等情，以誣告甲○○涉犯竊盜及偽造文書等罪嫌，致使甲○
    ○於99年4月23日20時20分許，遭到臺中縣警察局太平分局
    坪林派出所約談並移送臺灣臺中地方法院檢察署，並經檢察
    官於99年7月20日上午11時10分許，傳喚乙○○及甲○○到
    庭應訊，乙○○始自白前開誣告犯行。
二、案經臺灣臺中地方法院檢察署檢察官簽分偵查起訴。
    理    由
一、訊據被告乙○○對於前揭時地誣告被害人甲○○竊盜及偽造
    文書等情，業於偵查及本院中坦認屬實，核與被害人甲○○
    於警詢及偵查中之證述內容相符，並有被告提出甲○○欠繳
    行動電話通信費用致其遭到催繳之元誠國際資產管理股份有
    限公司遞送法院前通知1份、東信電訊行動電話服務申請書2
    份、行動電話業務服務契約1份、臺灣大哥大行動電話服務
    申請書1份、被告於95年6月5日補領國民身分證申請書1份、
    行政院衛生署中央健康保險局99年6月15日健保中字第09940
    16755號函覆資料（表示：被告於95年6月12日曾以遺失為由
    申請補發健保IC卡）1份、臺灣臺中地方法院檢察署檢察官9
    9年度偵字第13014號不起訴處分書（甲○○涉嫌竊盜、偽造
    文書案件）1份等在卷可稽，被告自白供述與現有事證相符
    ，應堪置信。本件事證已臻明確，被告犯行，洵堪認定。
二、核被告所為，係犯刑法第169條第1項之誣告罪。按犯刑法第
    169條之罪，於所虛偽陳述或所誣告之案件，裁判確定前自
    白者，減輕或免除其刑，刑法第172條定有明文。查：被告
    對於本件誣告案件，先後於檢察官訊問及本院訊問中均有自
    白，自應依刑法第172條之規定，予以減輕其刑。爰審酌被
    告因友人甲○○使用以其名義申辦之行動電話門號，未按期
    繳納通話費用，使其遭受電信公司催繳高額通話費用，因而
    心生不滿，乃報案誣指甲○○涉嫌竊盜及偽造文書等罪嫌，
    致甲○○受到臺中縣警察局太平分局坪林派出所之約談及臺
    灣臺中地方法院檢察署檢察官之傳喚，有遭到刑事訴追之風
    險，被告之行為，藐視國家公權力，浪費司法資源，誠屬可
    議，惟因被告犯罪後，業經自白犯行，顯已知所悔悟，犯後
    態度良好，考量被告年輕識淺，思慮未週，以致觸犯刑典，
    以及檢察官具體求處有期徒刑2月之刑度並請求給予緩刑宣
    告等一切情狀，量處如主文所示之刑，以示懲儆。末查：被
    告素行良好，前無不良刑案紀錄，此有臺灣高等法院被告前
    案紀錄表在卷為憑，考量被告未曾因故意犯罪受有期徒刑以
    上刑之宣告，經此偵審教訓，當知警惕，信無再犯之虞，本
    院認為所宣告之刑，以暫不執行為適當，爰依刑法第74條第
    1項第1款之規定，併予宣告緩刑2年，用啟自新。
據上論斷，應依刑事訴訟法第273條之1第1項、第299條第1項前
段，刑法第169條第1項、第172條、第74條第1項第1款，判決如
主文。
中    華    民    國    99    年    10    月    20    日
                  刑事第七庭    法  官  巫淑芳
以上正本證明與原本無異。
如不服本判決應於收受判決後10日內向本院提出上訴書狀，並應
敘述具體理由；其未敘述上訴理由者，應於上訴期間屆滿後20日
內向本院補提理由書（均須按他造當事人之人數附繕本）「切勿
逕送上級法院」。
                                書記官  莊金屏
中    華    民    國    99    年    10    月    20    日
附錄論罪科刑法條：
中華民國刑法第169條：
意圖他人受刑事或懲戒處分，向該管公務員誣告者，處7年以下
有期徒刑。
意圖他人受刑事或懲戒處分，而偽造、變造證據，或使用偽造、
變造之證據者，亦同。

司法院資訊處製作；財團法人民間司法改革基金會備份。
